【裁判字號】    89,訴緝,36
【裁判日期】    890921
【裁判案由】    懲治盜匪條例等
【裁判全文】
臺灣臺南地方法院刑事判決                          八十九年度訴緝字第三六號
    公  訴  人  臺灣台南地方法院檢察署檢察官
    被      告  乙○○
    選任辯護人  郭玉山律師
右列被告因懲治盜匪條例案件，經檢察官提起公訴（八十七年度偵字第一四０九八號
），本院判決如左：
    主  文
乙○○共同意圖為自己不法之所有，以強暴致使不能抗拒而取他人之物，處有期徒刑
捌年。盜匪所得財物新台幣拾萬元，應發還被害人甲○○。
    事  實
一、乙○○與壬○○、子○○、庚○○、辛○○、己○○（壬○○、子○○、庚○○
    、辛○○、己○○均另案由最高法院審理中）、張家榮（已先行審結）共同意圖
    為自己不法所有之犯意聯絡，於民國八十七年十一月三日晚上十一時許，乘甲○○在台南縣新化鎮大坑里大坑尾一一三號住宅與壬○○及其他不詳姓名人賭博之
    際，壬○○即強拉甲○○之手，以自小客車載甲○○至其台南縣新化鎮礁坑里九
    層嶺六十一號住處，並電召張家榮、乙○○、庚○○、辛○○、己○○前來後，
    壬○○即以甲○○詐賭為藉口，與張家榮、乙○○、庚○○、辛○○及己○○共
    同毆打甲○○。壬○○向甲○○表示其輸了很多錢，甲○○必須拿出新台幣（下
    同）三百萬元出來賠償，否則會很淒慘。壬○○並叫子○○煮一鍋沙拉油，強迫
    甲○○將手伸進油內，幸油未煮沸，雙手僅燙紅而已。甲○○被打後，壬○○認
    為甲○○由外地至該處詐賭，係由丁○引進之故，乃於翌日凌晨一時許，打電話
    佯請丁○至其住處泡茶。丁○不知其計，應邀前往。丁○到壬○○住處後，壬○○說其引人詐賭，隨即動手毆打丁○，並要其拿出一百萬元，後降為五十萬元，
    且限定於當日上午十時前交付，否則要將其打死。壬○○、庚○○、辛○○、己○○、張家榮、乙○○於毆打甲○○、丁○後，將二人強押至台南縣左鎮鄉澄山
    村一二一號之山區工寮，並繼續毆打，致甲○○受有：右背擦傷（八×０‧一×
    ０‧一公分）、左下背瘀血（八×三公分）、左手肘瘀血（八×三公分）、左手
    肱骨踝骨折之傷害；丁○則受有：頂部頭皮挫擦傷（五×二公分）、右臉挫傷（
    六×五公分）、左上唇挫瘀傷（二×一公分）、左上背挫傷、疑腦震盪之傷害，
    並限制彼等二人之行動自由，致使甲○○、丁○不能抗拒，甲○○因此而將身上
    攜帶之六萬元交與壬○○後，壬○○認為不夠，命其再交付四萬元，甲○○乃打
    電話向癸○○借得四萬元，並請癸○○將錢拿至壬○○家。同日上午六時許，癸○○將錢拿至壬○○家時，壬○○等人已將甲○○、丁○從工寮押回壬○○住處
    等候。當壬○○拿到四萬元後，即讓甲○○先行離去，而丁○則被繼續限制行動
    自由。其後，丁○向壬○○稱其身上有一張面額十五萬元之支票可帶他去台南提
    領交付現款，另再由其打電話給其女兒戊○○籌得三十五萬元，共有五十萬元可
    給壬○○，約定由戊○○於同日上午十時帶至新化鎮礁坑里九層嶺遊樂區前交付
    予子○○。丁○打完電話後，被繼續押至工寮看管。同日上午十時十分許，壬○○與子○○前往取款時，為警當場捕獲，致該十五萬元支票票款及現款三十五萬
    元未能得手。其餘看管丁○之人聞訊後，乃將丁○釋放，隨即各自逃逸。
二、案經甲○○訴由台南縣警察局新化分局移送臺灣台南地方法院檢察署檢察官偵查
    起訴。
理  由
一、訊之被告乙○○矢口否認其有為前開盜匪犯行，先係辯稱：伊於八十七年十月至
    十二月間，在高雄縣寶來鄉做零工，未在台南云云，後又改辯稱：伊於八十七年
    十一月四日曾回家到過工寮云云。
二、經查：
(1)、前揭事實，業據被害人甲○○、丁○二人於警訊及偵審中指述歷歷，共犯壬○○
    亦於另案偵審及本院訊問時坦承其有毆打甲○○、丁○，並將其二人帶至山區工
    寮及至九層嶺向戊○○取款之事實不諱。又證人癸○○於警訊及偵審中結證稱：
    伊確有受甲○○之託前往壬○○家交付四萬元現金予壬○○，且伊到達時看見甲○○受傷流血，尚有壬○○及不詳姓名年約三十餘歲之三名陌生男子在場等語；
    另證人即丁○之女戊○○於警訊時證述：伊於八十七年十一月四日上午十時十分
    許，在九層嶺遊樂區前正欲將三十五萬元交予一陌生胖女人時，被警方當場查獲
    一男一女陌生之人，經查明為壬○○及子○○等語，參以當時壬○○既未親自控
    制丁○行動自由，則必有其他共犯負責看守丁○，是綜合上開各節，足徵主謀壬○○有與他人共同為上開犯行無訛。
(2)、被告乙○○確為當日在場毆傷被害人等之其中一人等情，業經被害人甲○○、丁○在警訊以口卡指認，並在本院審理時均當庭指認確為被告無訛。且被害人丁○
    並對被告乙○○即為當時開車押伊上工寮之人，嗣壬○○取錢被抓後被告有開車
    將伊載到壬○○家後面的路放伊回家等情指訴綦詳（本院八十九年七月二十五日
    訊問筆錄參見）；況參酌被害人丁○係自當日凌晨一時許至十時許，長達九個鐘
    頭為被告及壬○○等人限制其行動自由，與被告相處時間非短，對被告之相貌應
    不致有誤；再者，被告既聲稱與被害人並不認識，則被害人等與素不相識之被告
    間，應無何仇隙可言，衡情被害人等應無無故攀詞誣陷之理，是被害人等之指述
    應堪採信。又參以被告於本院訊問時係辯稱：「我回來時有看到丁○、壬○○在
    喝茶，並討論錢之事，沒有看到甲○○、辛○○」、「（問：有無看到壬○○、
    辛○○打人？）沒有，但看到丁○嘴紅腫。也沒有看到甲○○」云云（本院八十
    九年八月十五日訊問筆錄）；然共犯壬○○於本院訊問時則係陳稱八十七年十一
    月四日當天係有伊與甲○○、丁○、辛○○四人在工寮等語，據此可知，被告既
    曾至工寮且曾聽聞壬○○與丁○之談話內容，並見到丁○嘴部紅腫，足徵其案發
    當日確曾在工寮內逗留無誤；然被告何以與壬○○就有關當時在場人為何人之事
    實為相異之陳述，而供稱伊未見到辛○○及甲○○，僅看見丁○及壬○○，足認
    被告有意隱瞞事實真相而刻意避重就輕；繼以被告於本院訊及有關壬○○和子○○去拿錢時其人身處何處乙節時，其竟又答稱：「他們何時離開，我不知道，我
    也不知道她去哪裡，我經過工寮時，有看到工寮內有壬○○、辛○○，但壬○○
    並沒有看到我」云云，又與其之前所供述之情節相佐，前後供述反覆，顯見被告
    所辯委無足採信。雖被告另辯稱伊當時人在高雄縣寶來鄉做零工，未在台南云云
    置辯，惟經本院傳喚被告聲請傳喚之證人丙○○於本院訊問時結證稱：伊只記得
    與被告一起工作三、四月，這段時間並不是都有工作也不是每天都與被告在一起
    ，被告伊有時住在工寮，有時住在寶來，伊知道被告在新化九層嶺也有家等語（
    本院八十九年八月十五日訊問筆錄參見）。而被告當庭聽聞證人丙○○之上開證
    詞後，先係供稱伊於八十七年不是每天都有工作，都住在證人的家，但沒有回台
    南縣新化鎮云云。卻又於本院進一步訊問時改口供稱：「我初四（即八十七年十
    一月四日）時有在工寮」云云，是被告前後供述明顯不符，難以採為憑信。
(3)、另外，共犯張家榮確為當日在場毆傷被害人等之其中一人等情，業經被害人甲○○、丁○在警訊以口卡指認，並在本院訊問時當庭指認確為被告無訛（見本院八
    十八年訴字第一二五號案件刑事卷第三十一頁背面、第三十二頁、第四十四至四
    十六頁筆錄），參以被害人丁○明白指出被告在打完伊後坐在伊對面，所以有看
    到被告之其中一腳有刺青之特徵，經本院當庭命被告拉開褲管勘驗結果，共犯張
    家榮之左右小腿確實均有刺青無訛，而共犯張家榮於本院自承其右腳刺青是在十
    二月份案發後所刺，左腳是在案發前刺的等語，此適足佐證被害人丁○於遭共犯
    張家榮毆打時，確實只有一隻腳是刺青的，其指述確堪憑信。且被害人與共犯張
    家相處時間亦非短，與其亦未曾謀面，則同前所述，被害人等應無無故攀詞誣陷
    張家榮之理，是被害人等之此部分指述，亦應足為憑信。
(4)、雖共犯壬○○於本院訊問時供稱伊並未見到被告乙○○在場云云，又共犯子○○
    、己○○、辛○○及庚○○等人均於本院八十八年訴字第一二五號案件中供稱渠
    等並未在現場看到被告等語。惟查，徵諸共犯壬○○於本院於八十八年訴字第一
    二五號案件之訊問時供稱：第一次去工寮時辛○○有去泡茶，等癸○○交付四萬
    元後與甲○○離開後，只有伊和丁○二人去工寮等丁○家人拿錢來云云，然共犯
    壬○○係與子○○共同前往取贖金三十五萬元，倘丁○無人負責看管，衡情丁○
    毋庸受人脅迫焉有不自行離去之理？而且其於本院訊問時又一再否認被告乙○○
    為當日在場之人，並拒不供出何人共涉犯行，顯欲一人扛下所有罪責，是其所述
    尚不足採信，而參諸共犯己○○於警訊時供稱：伊於八十七年十一月四日零時許
    ，與庚○○及辛○○等三人一起唱歌，庚○○接獲一通電話後就邀伊等駕車前往
    壬○○家等語（八十七年十二月一日化警刑字第四七二八號警訊卷第十六頁），
    迨本院於八十八年訴字第一二五號案件之審訊問時又改稱：伊於十一月四日凌晨
    一時許進入壬○○家中即躺在沙發上睡覺，至同日凌晨二時許醒來時現場已無其
    他人，對庚○○、辛○○有無在場並沒有印象云云，而辛○○於本院於八十八年
    訴字第一二五號案件之訊問時陳稱：伊係與庚○○一起去壬○○家喝酒泡茶，只
    有逗留十幾分鐘云云，綜上各節可知，共犯間對案發當日何人在場一節之供述不
    僅前後供述不一，且彼此間互有矛盾，顯係伊等恐罹刑責，而相互迴護，是伊等
    所為前揭不認識被告乙○○之證述，委無足採，尚難以此遽認為對被告有利之證
    據。
(5)、共犯壬○○雖於另案審理時辯稱：伊因懷疑甲○○及丁○詐賭而索討賭債，並無
    不法所有之意圖，三十一萬三千元是當天輸的，之前又輸了一百多萬元云云。復
    於本院訊問時陳稱伊於當日係輸給甲○○約三十多萬元等情（本院八十九年九月
    七日審判筆錄參見）。然被害人甲○○堅決否認其有詐賭情事，並指陳共犯壬○○係籍口詐賭，強取財物，要伊必須拿出三百萬元擺平，已如前述，而被害人丁○於警訊時亦陳明稱：「（問：你有否與壬○○參與賭博及詐賭？有否積欠壬○○五十萬元？）我未與壬○○等人賭博，亦未積欠壬○○五十萬元，純係他們籍
    故向我勒贖金錢」、「因為他們知道我最近有賺了一筆竹筍的錢，壬○○最近無
    業，才會向我勒贖金錢花用」等語，本院卷查所有資料，並無被害人甲○○、丁○有串同詐賭及共犯壬○○有被詐賭輸上開款項之證據，而共犯壬○○亦未提出
    其有賭輸三十一萬三千元及一百多萬元之憑據，及被害人甲○○、丁○有詐賭證
    據，則共犯壬○○辯稱甲○○及丁○串同詐賭，並使其輸掉上開金額，即不足採
    信。又從共犯壬○○等人向被害人甲○○取得十萬元（自己交付六萬元，友人癸○○送來四萬元）即將甲○○釋放，向被害人丁○索取五十萬元（約定要帶壬○○到台南市提領十五萬元支票之票款，及約定由丁○之女兒戊○○送達三十五萬
    元，因報警而未遂），兩者合計才六十萬元，與共犯壬○○自稱被詐賭金額相去
    甚遠，若共犯壬○○確有被詐賭上開鉅額款項，為何只索取區區六十萬元，即能
    滿足其被詐賭之金額？益徵共犯壬○○所辯其被詐賭輸掉三十一萬三千元及一百
    多萬元乙節，為避重就輕之詞，委無可採。共犯壬○○夥同被告乙○○、張家榮
    等人對被害人甲○○及丁○施以強暴，且致被害人二人均已達無法抗拒之程度下
    而劫取彼等之財物，其有不法所有之意圖甚明。此外，被害人甲○○、丁○因此
    受有傷害等情，復有廣聖醫院驗傷診斷書及聖壬診所診斷證明書各一紙在卷可稽
    。
(6)、綜上所述，足見被告所辯，為圖卸刑責之詞，委無可採。本件事證已臻明確，被
    告乙○○之犯行，洵堪認定。
三、核被告乙○○與壬○○等人以強暴方法傷害並剝奪被害人等之行動自由，致使被
    害人等不能抗拒而取走被害人甲○○身上之現款六萬元，並由第三人癸○○過付
    四萬元現金得手，而對被害人丁○強取五十萬元部分，因壬○○與子○○前往取
    款時，為警當場捕獲，致未能得手，所為係犯懲治盜匪條例第五條第一項第一款
    之強盜取財既遂罪及同條例第五條第二項、第一項第一款之強盜取財未遂罪。又
    被告與壬○○、子○○、己○○、庚○○、辛○○、張家榮間，就上開犯行，有
    犯意聯絡及行為分擔，均為共同正犯。被告及壬○○等人於同一時地，以一行為
    強盜甲○○之財物既遂、強盜丁○之財物未遂，而觸犯強盜取財既遂罪及強盜取
    財未遂罪各一罪，為想像競合犯，應依刑法第五十五條之規定，從一重意圖為自
    己不法之所有，以強暴致使不能抗拒而取甲○○財物十萬元情節較重之強盜取財
    既遂罪處斷。公訴意旨另以被告上開犯行尚涉犯有傷害罪及妨害自由罪嫌，然按
    強盜傷人，為強暴脅迫之當然結果，不問是否下手傷人之犯均應負共同責任；以
    不法拘禁之方法使人交付財物，即係使用強暴、脅迫，使人不能抗拒為其取得財
    物之手段，應成立強盜罪名（參見最高法院十九年上字第五一四號、三十年上字
    第二四八號判例）。查本件被告毆打被害人等成傷及剝奪被害人等行動自由，均
    屬使被害人等不能抗拒所施用之強暴方法，以達到被告及其共犯取得財物之目的
    ，應包括在強盜行為之內，不另成立傷害及妨害自由罪，惟公訴意旨認此部分與
    前開有罪部分有方法結果之牽連關係，屬裁判上一罪，爰不另為無罪之諭知。爰
    審酌被告前曾犯竊盜等罪品行不佳、犯罪之動機、目的、及其不思正途而與其他
    共犯以殘暴手段強劫他人之財物，犯罪手段惡性重大，對社會安寧秩序所生危害
    甚鉅，且犯罪後又矢口否認犯行，未見悔意之態度等一切情狀，量處如主文所示
    之刑，以資懲儆。又被告與共犯壬○○等人強盜所得之現款十萬元未扣案，雖共
    犯壬○○於警訊及本院訊問時自承已用以清償其債務而花費殆盡云云，然查彼等
    於八十七年十一月四日上午六時許強取被害人甲○○身上攜帶所有現款六萬元及
    其向友人借得之四萬元後，彼等仍繼續強押被害人丁○索取財物，至同日上午十
    時十分許，共犯壬○○、子○○前往約定地點欲向丁○之女兒戊○○取款時，為
    警當場捕獲，警方偵訊後即將共犯壬○○、子○○移送臺灣臺南地方法院檢察署
    檢察官訊問並諭令收押，共犯壬○○等人於強取上開十萬元後，根本無時間去花
    費而將之藏置，是共犯壬○○於警訊時稱所取得之十萬元已花費殆盡乙節，不足
    採信。此外，復查無證據證明該十萬元現已花費殆盡，仍應依懲治盜匪條例第七
    條第一項之規定，諭知盜匪所得之財物十萬元，應發還被害人甲○○。
據上論斷，應依刑事訴訟法第二百九十九條第一項前段、懲治盜匪條例第五條第一項
第一款、第五條第二項、第七條第一項、第八條，刑法第二十八條、第五十五條，判
決如主文。
本案經檢察官林逸梅到庭執行職務。
中    華    民    國      八十九    年      九        月      二十一    日
                              臺灣臺南地方法院刑事第三庭
                                      法  官  林淑婷
右正本證明與原本無異
如不服本判決應於送達後十日內向本院提出上訴狀
                                      書記官  董挹棻
中    華    民    國      八十 九   年    九          月    二十六      日
附錄本案論罪科刑法條全文：
懲治盜匪條例條例第五條第一項第一款、第二項
有左列行為之一者，處無期徒刑或七年以上有期徒刑：
一  意圖為自己或第三人不法所有，以強暴、脅迫、藥劑、催眠術或他法
    ，致使不能抗拒而取他人之物或使其交付者。
前項第一款之未遂犯罰之。


司法院資訊處製作；財團法人民間司法改革基金會備份。
